【裁判字號】    95,易,308
【裁判日期】    950510
【裁判案由】    竊盜
【裁判全文】
臺灣臺南地方法院刑事判決               95年度易字第308號
公  訴  人  臺灣臺南地方法院檢察署檢察官
被      告  甲○○
上列被告因竊盜等案件，經檢察官提起公訴（九十五年度偵字第
一一三二號），被告就犯罪事實為有罪之陳述，經本院合議庭裁
定由受命法官進行簡式審判程序後，判決如下：
    主  文
甲○○共同意圖為自己不法之所有，而侵占對於業務上所持有之
物，處有期徒刑柒月，如易科罰金，以參佰元折算壹日；又共同
竊盜，處有期徒刑參月，應執行有期徒刑玖月。緩刑肆年。
    事  實
一、甲○○、丁○○（另經本院審結）均為戊○○所經營之高雄
    市○○區○○路四三九號之「瑪琍超商」之店員，負責販賣
    超商店內物品、收取價款及盤點貨物等工作，為從事業務之
    人，二人因缺錢花用，即共同基於業務侵占、意圖為自己不
    法所有之犯意聯絡及行為之分擔，於九十四年十二月二十七
    日上午七時許，利用甲○○擔任上開超商大夜班值班之機會
    ，將甲○○業務上所持有之前開超商店內現金新臺幣（下同
    ）二萬七千零八十元，合計一萬零三百三十五元之各廠牌香
    菸，合計一萬九千零七元之遊戲點數卡、電信儲值卡及ＩＣ
    電信卡，以及娃娃機贈錶一只等財物共同侵占入己，並於得
    手後將部分侵占所得物品持往臺南市小北黃新市場附近兜售
    ，嗣連同侵占所得之現金予以朋分花用殆盡。又甲○○、丁○○二人復共同基於竊盜、意圖為自己不法所有之犯意聯絡
    及行為分擔，於九十四年十二月二十九日中午十二時許，在
    臺南市○○區○○街一八二號前，見田秀美所有，丙○○管
    領之車號Ｈ九五－六三九號重型機車之鑰匙並未取下，即由
    甲○○於旁把風，而丁○○下手行竊該部機車（價值約四萬
    元）供二人代步使用。嗣為警於九十五年一月一日上午十一
    時五十分許，在臺南市○○路四五五之二號前查獲丁○○騎
    駛上開贓車，並循線查獲甲○○，而經渠等同意搜索渠等位
    於臺南市○○區○○街二十五之一號六福客棧二一○室租屋
    處，扣得渠等上開侵占所得之一千五百元、娃娃機贈錶一只
    、遊龍等遊戲點數卡十七張、遠傳電信等儲值卡二十九張、
    ＩＣ電信卡十三張、大衛杜夫等香菸四條及六包等贓物，始
    查知上情。
二、案經臺南市警察局第二分局報請臺灣臺南地方法院檢察署檢
    察官偵查起訴。
        理  由
一、本件被告甲○○所犯為死刑、無期徒刑或最輕本刑為三年以
    上有期徒刑以外之罪，其於準備程序中就被訴事實為有罪之
    陳述，經法官告知簡式審判程序之旨，並聽取公訴人之意見
    後，爰依刑事訴訟法第二百七十三條之一第一項規定，裁定
    由受命法官獨任進行簡式審判程序，合先敘明。
二、右揭犯罪事實，業據被告甲○○供承不諱，核與被害人戊○○、丙○○指述之情節相符，復有監視錄影帶翻拍照片九張
    、門市人員詳歷表二紙、臺南市警察局車輛失竊電腦輸入單
    及竊盜、車牌失竊資料個別查詢報表－查詢車輛認可資料各
    一紙、贓物認領保管單二紙、照片七張、搜索扣押筆錄及扣
    押物品目錄表等附卷可資佐證，足徵被告自白與事實相符，
    其犯行堪以認定，本件事證明確，應依法論科。
三、查被告甲○○係高雄市○○區○○路四三九號之「瑪琍超商
    」之店員，負責販賣超商店內物品、收取價款及盤點貨物等
    工作，對於超商店內之現金及商品，具有事實上之管領持有
    關係，其利用店內值班執行職務之際，將於業務上所持有之
    財物，變異持有為所有而予侵占，是核被告甲○○所為，係
    犯刑法第三百三十六條第二項之業務侵占罪及同法第三百二
    十條第一項之竊盜罪。又上述業務侵占罪，係以侵占業務上
    所持有之物為其構成要件，即係因其業務上持有之身分關係
    而成立之罪，因而無業務關係之人與有業務關係之人共同侵
    占，應依同法第三十一條第一項之規定，以侵占業務上持有
    物之共犯論處。因此，就上述業務侵占罪，被告甲○○為純
    正身分犯，共犯丁○○雖於二人侵占犯行之同時，並未於上
    開超商店內值班擔任店員，而無業務之特定關係，仍應以共
    犯論。被告甲○○與共犯丁○○就上開竊盜犯行，具有犯意
    之聯絡及行為之分擔，亦為共同正犯。被告甲○○上述二罪
    ，係分別起意，其構成要件有異，應予分論併罰。又按刑事
    訴訟法第三百條所定科刑之判決，得就起訴之犯罪事實，變
    更檢察官所引應適用之法條，係指法院於不妨害事實同一之
    範圍內，得自由認定事實適用法律而言。而事實是否同一，
    應視檢察官請求確定其具有侵害性之基本社會事實是否同一
    而定，並以犯罪構成要件有無罪質上之共通性為具體判斷之
    標準。而檢察官如起訴竊盜罪嫌，法院依事實認係業務上之
    侵占罪刑，核其變更法條前後兩罪之侵害財產法益、侵害之
    時、地及被害主體，均無差異，亦即其基本社會事實同為意
    圖為自己不法之所有之主觀犯意，及以和平手段取得他人之
    物，侵害他人之財產法益為犯罪客體之構成要件，並有罪質
    上之共通性，尚未逾越檢察官請求確定具有侵害性基本社會
    事實同一性之範圍。最高法院八十一年度臺非字第四二三號
    、八十八年度臺非字第三五○號判決可資參照。查本件公訴
    人起訴書就被告甲○○之業務侵占犯行，論以刑法第三百二
    十條第一項之竊盜罪，惟業經公訴人當庭更正論罪法條為同
    法第三百三十六條第二項之業務侵占罪，由上開見解既認此
    二罪為同一基本社會事實而得以變更，本院自得就上開蒞庭
    檢察官變更之業務侵占犯行審酌，而另基於檢察一體原則，
    自應以蒞庭檢察官到庭後陳述之所犯法條，為檢察官所引應
    適用之法條，並無變更起訴法條之問題，附此敘明。爰審酌
    被告之品行、生活狀況、智識程度、犯罪之動機、目的、犯
    罪所生之危害、犯罪後之態度等一切情狀，分別量處如主文
    所示之刑，並定其應執行之刑。末查被告甲○○前未曾受有
    期徒刑以上刑之宣告，此有臺灣臺南地方法院檢察署刑案資
    料查註紀錄表及臺灣高等法院被告全國前案紀錄表附卷可憑
    ，且被告甲○○於事後已當庭賠償被害人戊○○三萬元，有
    本院準備程序筆錄一份在卷可稽，是信其經此罪刑宣告之教
    訓後，當知所警惕而無再犯之虞，本院認對其所宣告之刑以
    暫不執行為適當，爰併諭知緩刑四年，以勵自新。
據上論結，應依刑事訴訟法第二百七十條之一、第二百九十九條
第一項前段、刑法第二十八條、第三十一條第一項、第三百三十
六條第二項、第三百二十條第一項、第五十一條第五款、第七十
四條第一款，罰金罰鍰提高標準條例第一條前段，判決如主文。
本案經檢察官乙○○到庭執行職務。
中    華    民    國    95    年    5     月    10    日
                     刑事第九庭  法  官  楊  佳  祥
以上正本證明與原本無異。
如不服本判決，應於收受送達後10日內向本院提出上訴書狀（應
附繕本）。
                                 書記官  顏  惠  華
中    華    民    國    95    年    5     月    10    日
附錄本案論罪科刑法條全文：
中華民國刑法第三百二十條：
意圖為自己或第三人不法之所有，而竊取他人之動產者，為竊盜
罪，處五年以下有期徒刑、拘役或五百元以下罰金。
意圖為自己或第三人不法之利益，而竊佔他人之不動產者，依前
項之規定處斷。
前二項之未遂犯罰之。
中華民國刑法第三百三十六條：
對於公務上或因公益所持有之物，犯前條第一項之罪者，處一年
以上七年以下有期徒刑，得併科五千元以下罰金。
對於業務上所持有之物，犯前條第一項之罪者，處六月以上五年
以下有期徒刑，得併科三千元以下罰金。
前二項之未遂犯罰之。


司法院資訊處製作；財團法人民間司法改革基金會備份。
